臺灣新竹地方法院交通事件裁定　　　　 100年度交聲字第59號
原處分機關　交通部公路總局新竹區監理所新竹市監理站
異　議　人　李榮源
即受處分人
上列異議人因違反道路交通管理處罰條例事件，對於交通部公路
總局新竹區監理所新竹市監理站中華民國99年12月21日所為之竹
監新四字第裁51-F00000000號違反道路交通管理事件裁決處分，
聲明異議，本院裁定如下：
    主  文
異議駁回。
    理  由
一、按異議人不服第8 條主管機關所為之處罰，得於接到裁決書
    之翌日起20日內，向管轄地方法院聲明異議，又交通法庭認
    為聲明異議無理由者，應以裁定駁回之，道路交通管理處罰
    條例第87條第1項、道路交通事件處理辦法第18 條分別定有
    明文。次按，汽車駕駛人，行經有燈光號誌管制之交岔路口
    闖紅燈者，處新臺幣（下同）1,800元以上5,400元以下罰鍰
    ，並記違規點數3點，道路交通管理處罰條例第53條第1項、
    第63條第1項第3款分別亦有規定。末按，警察機關對道路交
    通事故現場，應就下列事項詳加勘察、蒐證、詢問關係人，
    據以分析研判：一、事故地點、通向、交通情況及周圍環境
    狀況。二、地面因事故形成之各項痕跡及散落物狀況。三、
    駕駛人身心狀況與人、車損傷之痕跡、程度及附著物之狀況
    。四、事故當事人、車輛位置及形態。五、事故過程中之人
    、車動態及各關係地點。前項各款之勘察、蒐證，應儘量使
    事故當事人及證人在場說明，並以現場圖及攝影作成紀錄，
    詳實填寫道路交通事故調查報告表，對事故當事人及證人陳
    述作成紀錄或筆錄。現場圖由當事人或在場人簽名，道路交
    通事故處理辦法第10條第1項、第2項復有明文。
二、原處分意旨略以：異議人即受處分人李榮源於民國99年10月
    20日12時15分許，駕駛車牌號碼 9702-YV號自用一般小客車
    ，行經苗栗縣竹南鎮○○路160 號前，因與案外人陳可力駕
    駛之車牌號碼HT-2042 號自用一般小客車發生車禍，苗栗縣
    竹南分局竹南派出所員警據報前往處理，嗣據異議人之供述
    及現場情況而以異議人有「搶黃燈通行，至路口已轉變紅燈
    」及「肇事致對方受輕傷」之違規，合併填掣苗縣警交字第
    F00000000 號舉發違反道路交通管理事件通知單當場舉發（
    下稱通知單），並交付異議人簽收。後原舉發機關認異議人
    有二違規行為，應分別掣單舉發，因而逕將通知單上有關「
    肇事致對方受輕傷」之違規事實刪除另行掣單舉發，惟異議
    人認其並無「闖紅燈」之違規，向原處分機關提出陳述，由
    原處分機關函請原舉發單位調查，仍認其有違規行為，而依
    道路交通管理處罰條例第53條第 1項規定，於99年12月21日
    以竹監新四字第裁51-F00000000號違反道路交通管理事件裁
    決書（下稱裁決書）裁處異議人罰鍰 2,900元，並依同條例
    第63條第1項第3款記違規點數3點。
三、聲明異議意旨略以：異議人對於苗栗縣警察局道路交通事故
    談話紀錄表（下稱談話紀錄表）記載有關號誌問題，已當場
    表示質疑，然因急欲至為恭醫院探視傷者才於上開談話紀錄
    表簽名，原處分機關仍以有瑕疵之筆錄為裁罰基準，實屬有
    誤，為此提出聲明異議，爰請求撤銷原處分等語。
四、經查：
(一)、異議人駕駛車牌號碼9702-YV 號自用小客車於舉發時、地，
    因搶黃燈，行駛至路口已轉變為紅燈，致與案外人陳可力所
    駕駛車牌號碼HT-2042 號自用小客車發生碰撞等情，經異議
    人於案發時自承：「（肇事前行進方向、車道及肇事經過情
    形？）對方A車HT-2042號自小客車，沿科學路左轉欲進入群
    創公司（西向東轉北）因號誌為黃燈，未待紅燈左轉箭頭燈
    亮起，即左轉彎，我方B車9702-YV號自小客車，沿科學路（
    東向西）直行，因前方號誌轉換為黃燈而搶快，行經路口時
    ，已轉換為紅燈，發生事故，A 車駕駛乘客受傷」、「（路
    況、天候、視線如何？有無障礙物？號誌為何？標誌、標線
    是否清楚？）當時路況、天候、視線均良好、無障礙物、我
    方號誌是我搶黃燈到路口時變紅燈、標誌、標線清楚」等語
    （本院卷第25頁），並有通知單、裁決書、道路交通事故現
    場圖、道路交通事故調查報告表(一)、(二)、科學園區管理局10
    0年2月25日園營字第1000004847號函暨其附件各1 份、苗栗
    縣警察局道路交通事故照片11張、道路交通事故談話紀錄表
    2 份附卷為憑（本院卷第11頁、第14頁、第22頁至第24頁、
    第26頁至第35頁、第53頁至第55頁），是其確有前揭違規事
    實，應堪認定。
(二)、異議人固辯稱系爭談話紀錄表之內容為不實記載，不得為裁
    罰依據云云，惟經證人即本件掣單員警楊敏勝於本院調查時
    結證稱：「（請簡述本件舉發經過？）…，經職當場詢問李
    榮源先生，車禍當時發生情況，據李先生表示，他看見路口
    是黃燈時，而急速往前，當看見對造 HT-2042號自小客車左
    轉彎時已來不及就撞上了，職告知李先生是否是闖紅燈，李
    先生答覆於路口見到黃燈時搶黃燈，而至路口時號誌已轉為
    紅燈，上述文字記載於交通事故談話紀錄表上，職依此事實
    開具違反道路交通管理事件通知單，第一搶黃燈於通行路口
    轉換紅燈，第二條就是肇事致對方受輕傷，該談話紀錄表及
    舉發單經由李榮源先生親自閱覽無訛後，始簽名蓋章及簽收
    」、「（有何意見補充陳述？）…，第二，該路口為大路口
    ，以現有綠燈轉換為黃燈再轉換為紅燈，只有 3秒鐘的距離
    ，所以從李先生發現路口是黃燈要搶行的過程中，道路口號
    誌會轉換為紅燈，又依李先生所述，故職才會開具告發單」
    、「（所以當時肇事地點，是在路口還沒有過完路口？）沒
    有」、「（當時你開單或給異議人簽談話紀錄表時，異議人
    有無爭執還是直接簽名？）都沒有，他有看完還有詢問一下
    才簽名」、「（所以異議人沒有爭執他是否有違規或是紀錄
    表記載不實？）都沒有」（本院卷第42頁背面至第43頁）等
    語在卷，可知倘異議人所述為真，其於舉發當時即對闖紅燈
    之事實有所爭執，理應無同時於談話紀錄表及通知單上簽名
    用印之可能（本院卷第11頁、第25頁），遑論通知書違規事
    實欄已明白記載「一、搶黃燈通行，至路口已轉變紅燈」等
    文字，益證異議人應明白員警對其舉發之違規事實之一為「
    闖紅燈」，是其於本院調查時翻異前詞改稱不知有闖紅燈之
    違規云云，顯屬卸責之詞，不足採信。是本件執勤員警乃親
    身聽聞異議人親自陳述其確有於舉發時、地，於行駛道路時
    違反號誌管制闖越紅燈之事實，始予以掣單舉發，而交通警
    察為維持交通秩序，依法執行職務，立場應是客觀公正，且
    其與異議人素不相識，亦無宿怨，當無故意誣攀之理，故執
    勤員警本其加強道路交通管理、維護交通秩序、確保交通安
    全等職責所為之舉發，自應受到合法、正確而真正之推定。
(三)、再聲明異議意旨指陳異議人當時係因急於至醫院探視傷者，
    所以並未詳閱即簽名云云。惟查，本件卷附談話紀錄表，係
    到場之警察機關依道路交通事故處理辦法第10條第1項、第2
    項之規定，對交通事故當事人即異議人詢問交通事故發生時
    車輛動態、交通情況等之相關事項後，而為之詳實記載，非
    由員警自行憑空填寫，且異議人當時既得以了解員警詢問各
    項問題，並對車輛行進方向、肇事經過及天候視線等事故發
    生細節應答如流，簽名前亦曾詢問談話紀錄表上記載之意義
    ，表示異議人當時之狀態仍相當沈穩，並無異議人所稱急於
    離去未及詳閱之情形；又本件亦無其它積極證據可證明員警
    所製作之筆錄有任何錯誤，是異議人此部分所辯，尚難為其
    有利事實之認定。
五、綜上，原處分機關對異議人之前揭違規行為，依道路交通管
    理處罰條例第 53條第1項及違反道路交通管理事件統一裁罰
    基準表之規定，裁處罰鍰 2,900元，並依違反道路交通管理
    處罰條例 63條第1項第3款記違規點數3點，核無違誤，本件
    異議為無理由，應予駁回。
六、應依道路交通事件處理辦法第18條，裁定如主文。
中    華    民    國   100    年    4     月    29    日
                  交通法庭法  官        楊數盈
以上正本證明與原本無異。
如不服本裁定，應於裁定送達後5 日內向本院提出抗告狀。
中    華    民    國   100    年    4     月    29    日
                          書記官        陳麗麗